【裁判字號】    91,易,3409
【裁判日期】    920117
【裁判案由】    詐欺等
【裁判全文】
臺灣板橋地方法院刑事判決                        九十一年度易字第三四○九號
    公  訴  人  臺灣板橋地方法院檢察署檢察官
    被      告  乙○○  男四十.
右列被告因詐欺等案件，經檢察官提起公訴（九十一年度偵字第一八二八七號），本
院判決如左：
    主  文
乙○○意圖為自己不法之所有，以詐術使人將本人之物交付，處有期徒刑月；又連
續意圖為自己不法之所有，而侵占對於業務上所持有之物，處有期徒刑柒月，應執行
有期徒刑捌月，緩刑年。
    事  實
一、乙○○資力不佳，無償債能力，竟意圖為自己不法之所有，於民國九十一年一月
    十六日，在臺北縣土城市○○路二六三號其任職副理之德陽開發有限公司（已加
    盟為僑福房屋公司之土城裕民店，下稱僑福房屋土城裕民店），以購屋需用現款
    為由，向負責人甲○○詐借現金新臺幣（下同）十萬元，並開立同面額本票一紙
    取信甲○○，使甲○○陷於錯誤，如數貸借現金十萬元與乙○○。乙○○借得款
    項後，並未用以投資購買房屋，逕而轉為己用，屆清償期仍不遵期返還，甲○○
    查得乙○○借款並非用以投資購屋，始知受騙，經屢次向乙○○催討，均未獲償
    ，僅能由乙○○之成交獎金中扣下三萬三千元為償，餘則拖欠迄今。
二、又乙○○先後於九十一年三月十日及同年五月二十一日，代僑福房屋土城裕民店
    收受客戶劉秀美、留進義所交付之購屋出價保證金三萬元及十萬元後，受客戶委
    任斡旋購買房、地，嗣均未能成交。僑福房屋土城裕民店乃將預收之保證金交由
    乙○○返還客戶，詎乙○○明知其所持有公司交付之保證金，係因業務上持有，
    公司指定由其交還客戶劉秀美、留進義之款項，竟基於意圖為自己不法之所有之
    概括犯意，先後將此二筆款項侵占入己，供賭博花用，經劉秀美追討時，僅歸還
    劉秀美一萬元。嗣因客戶劉秀美、留進義向甲○○反應，甲○○始知乙○○有侵
    占公司款之行為。
三、案經甲○○代理德陽開發有限公司訴由臺北縣政府警察局土城分局報請臺灣板橋
    地方法院檢察署檢察官偵查起訴。
    理  由
一、訊據被告乙○○坦承侵占公司所交付之客戶保證金三萬元、十萬元各一筆之事實
    不諱，並承稱係供己賭博花用，僅返還劉秀美一萬元。被告亦不否認有向甲○○
    借得十萬元，惟辯稱確實有用以購屋，嗣購屋未成乃轉為一般借款，並非出於詐
    欺云云。經查：被告係以本票為質，向甲○○表示欲投資購屋需用現款而借得十
    萬元，除據甲○○指訴綦詳外，更有被告開具面額十萬元，票載到期日九十一年
    二月十八日、票據號碼二九四九九三號之本票一紙在卷為據。而被告既係以購屋
    須用現款為由質借，無論購屋成否，被告均應遵期返還借款，被告若有續借之意
    ，亦應徵得債權人之同意，而被告竟辯稱本有購屋之意，事後無法購屋乃改為借
    款云云，僅係片面之詞，自非有據。又被告承稱甲○○自九十一年三月起由其成
    交獎金中扣款償債，更足認甲○○於九十一年二月十八日之後，並無續借予被告
    之意，是被告所辯有向甲○○表示要改為一般借款云云，並不實在。是被告自始
    即無還款之意，虛以購屋為由向甲○○借款，使甲○○誤信其有正當用途，而不
    致任意花用，不知被告係借已供己喝酒及家庭花費，被告猶辯稱其無詐欺云云，
    自不足採。又被告侵占公司所交付之客戶保證金三萬元、十萬元各一筆之事實，
    除據被告供認外，復經劉秀美、留進義證述無訛，更有不動產申購意願書二紙、
    留進義開具之臺灣中小企業銀行付款，面額十萬元，票據號碼ＡＱ000000
    0號之支票影本在卷為證。綜上事證明確，被告犯行堪以認定，應依法論處。
二、核被告所為，係犯刑法第三百三十九條第一項之詐欺罪及同法第三百三十六條第
    二項之業務上侵占罪。被告先後二次業務侵占犯行間，時間緊接，所犯構成要件
    相同，顯係基於概括犯意反覆為之，應依連續犯規定論以一罪，並依法加重其刑
    。被告所犯詐欺罪及連續業務上侵占罪間，犯意各別，行為互殊，應分論併罰。
    爰審酌被告並無前科，有臺灣高等法院檢察署刑案紀錄簡覆表、臺灣高等法院被
    告全國前案紀錄表在卷為據，其因貪杯好賭，一時失慮誤罹刑典，惟其身為公司
    幹部，利用公司之信任侵占對客戶之款項，雖所得金錢不多，但損及公司信譽，
    此無形之損失難以彌補，又酌以被告犯罪後態度、所生危害等一切情狀，量處如
    主文所示之刑，並定其應執行刑。又查被告並無前科，有臺灣高等法院檢察署刑
    案紀錄簡覆表、臺灣高等法院被告全國前案紀錄表在卷為據，其賓一時貪杯好賭
    罹此罪刑，犯後仍知悔悟，以如數賠償被害人所受損害，有和解書一紙在卷為據
    ，本院念被告已知痛悔，認被告經此偵查教訓，應不致有再犯之虞，爰另予宣告
    緩刑三年，以期自新。
據上論斷，應依刑事訴訟法第二百九十九條第一項前段、刑法第五十六條、第三百三
十六條第二項、第三百三十九條第一項、第五十一條第五款、第七十四條第一項第一
款，罰金罰鍰提高標準條例第一條前段，判決如主文。
本案經檢察官馬凱蕙到庭執行職務。
中      華      民      國    九十二    年      一      月     十七     日
                                  臺灣板橋地方法院刑事第六庭
              法  官  林漢強
右正本證明與原本無異。
如不服本判決，應於判決送達後十日內，向本院提出上訴狀。
                                          書記官  黃大千
中      華      民      國    九十二    年      一      月     十七     日
附錄本案論罪科刑所用法條全文：
刑法第三百三十六條
對於公務上或因公益所持有之物，犯前條第一項之罪者，處一年以上七年以下有期徒
刑，得併科五千元以下罰金。
對於業務上所持有之物，犯前條第一項之罪者，處六月以上五年以下有期徒刑，得併
科三千元以下罰金。
前二項之未遂犯罰之。
刑法第三百三十九條
意圖為自己或第三人不法之所有，以詐術使人將本人或第三人之物交付者，處五年以
下有期徒刑、拘役或科或併科一千元以下罰金。
以前項方法得財產上不法之利益或使第三人得之者，亦同。
前二項之未遂犯罰之。


司法院資訊處製作；財團法人民間司法改革基金會備份。
